【裁判字號】    92,判,1868
【裁判日期】    921225
【裁判案由】    營利事業所得稅
【裁判全文】
最  高  行  政  法  院  判  決                  九十二年度判字第一八六八號
    再 審原 告  達港股份有限公司
    代  表  人  甲○○
    再 審被 告  財政部高雄市國稅局
    代  表  人  乙○○
右當事人間因有關營利事業所得稅事件，再審原告不服本院中華民國九十年十一月八
日九十年度判字第二○四六號判決，提起再審之訴。本院判決如左：
    主  文
再審之訴駁回。
再審訴訟費用由再審原告負擔。
    事  實
緣再審原告民國（以下同）八十五年度營利事業所得稅結算申報，關於薪資支出、旅
費、運費及佣金支出部分，不服再審被告之初查核定，申經復查結果，准予追認薪資
新台幣（下同）一、四九三、二七八元，旅費三○、八○五元，運費一七、一○八元
，佣金支出一七一、一三六元。再審原告仍未甘服，就薪資支出項下之年終獎金一、
八○○、○○○元部分，循序提起一再訴願，遞遭決定駁回，提起行政訴訟，亦經本
院九十年度判字第二○四六號判決駁回。再審原告猶未甘服，以原判決有行政訴訟法
第二百七十三條第一項第一款再審情形為由，提起再審之訴。茲摘兩造訴辯意旨如
次：
再審原告起訴意旨及補充理由略謂：所得稅法第三十二條第一款及第二款皆規定「不
論『營業』盈虧，必須支付者。」而營利事業所得稅查核準則（以下簡稱查核準則）
第七十一條第二款不論盈虧必須支付者，缺少營業兩字，為顯有錯誤之法規，以顯有
錯誤的法規駁回再審原告知再訴願，訴願及原處分依法當然無效。再審被告如認為沒
有錯誤，應提出大法官的解釋文，以玆證明。另按勞動基準法施行細則第十條第二項
規定，年終獎金亦為工資之一。且能夠領取一般水準的年終獎金，乃是基本人權，再
審被告可以依法減刪，但若全部刪除顯已逾越國家所賦予公權力之範圍，亦違反憲法
第二十二條對人民基本權利保障之意旨。而最高行政法院的判決竟然同意再審被告的
作法，此種連基本人權都無法維護的判決，那來公平可言等語。
再審被告答辯意旨略謂：查再審原告所主張渠等領取一般水準之年終獎金，乃為基本
人權乙點，業經  大院九十年判字第二○四六號判決理由論述綦詳駁回在案，按行政
訴訟法第二百七十三條第一項規定，再審原告需有該條項所列各款情形之一，才得以
再審之訴對於確定終局判決聲明不服，本案再審原告僅以所得稅法第三十二條第一款
及第二款皆規定『不論「營業」盈虧，必須支付者。』而查核準則第七十一條第二款
不論盈虧必須支付者，缺少營業兩字，即為適用錯誤之法規為由，提起本再審之訴。
另按「本準則係依稅捐稽徵法、所得稅法、營業稅法、促進產業升級條例、中小企業
發展條例、商業會計法、稅捐稽徵機關管理營利事業會計帳簿憑證辦法、商業會計處
理準則及其他有關法令規定訂定之。」為查核準則第一條所明定，是查核準則第七十
一條之訂定係參考所得稅法第三十二條予以訂定，故復查決定、訴願決定、再訴願決
定及行政訴訟決定之法律依據雖係引用查核準則第七十二條之條文，惟並未背離所得
稅法之意旨，再審原告強指各階段之決定係引用錯誤之法規，顯然為其辯詞，不足採
據。基上論結，本件再審之訴無理由，請予駁回等語。
    理  由
按行政訴訟當事人對本院之判決提起再審之訴，必須具有行政訴訟法第二百七十三條
第一項所列各款情形之一者，或該條第二項之情形始得為之，而該條第一項第一款所
謂適用法規顯有錯誤者，係指原判決所適用之法規與該案應適用之現行法規相違背或
與解釋判例有所牴觸者而言，至於法律上見解之歧異，再審原告對之縱有爭執，要難
謂為適用法規顯有錯誤，而據為再審之理由。本件原判決略謂：「按所稱薪資總額包
括：薪金、俸給、工資、津貼、獎金、退休金、退職金、養老金、資遣費、按期定額
給付之交通費及膳宿費、各種補助費及其他給與。公司、合作社職工之薪資，經事先
決定或約定，執行業務之股東、董事、監察人之薪資，經組織章程規定或股東大會或
社員大會預先議決，不論盈虧必須支付者，准予核實認列。合夥及獨資組織執行業務
之合夥人，資本主及經理之薪資，不論盈虧必須支付者，准予核實認列，其他職工之
薪資，不論盈虧必須支付並以不超過規定之通常水準為限，其超過部分應不予認定。
薪資支出，非為定額，但依公司章程、股東會議決、合夥契約或其他約定，有一定計
算方法，而合於第二、三款之規定者，應予認定，為行為時營利事業所得稅查核準則
（以下簡稱查核準則）第七十一條第一款、第二款、第三款前段及第五款所規定。本
件原告（即再審原告，下同）八十五年度營利事業所得稅結算申報，關於薪資支出項
部分，原告申經復查結果，准予追認一、四九三、二七八元，原告就該部分之年終
金一、八○○、○○○元部分循序提起行政救濟。惟查原告前開年終獎金之計算方式
為售貨收入減除進貨成本、所有費用、支出及稅金、呆帳損失及其他損失後，乘上百
分之九十五，為當月份（或當年度）之業務獎金（或年終金），亦即售價收入減除
概算進貨成本、概算所有費用及概算公司盈餘（約百分之五）後，即為概算全組業務
獎金（年終獎金），核其性質尚非不論盈虧必須支付者，而係屬「有盈餘始有分發獎
金」之情形，是出口組之年終金非首揭規定所稱之薪資支出，被告（即再審被告，
下同）否准認列，核與前揭規定，尚無不合。所稱否准認列系爭年終獎金致服務年資
超過二十年之員工甲○○及陳美鳳每月薪資僅為一五、六○○元一節，則係其薪資結
構問題，不能執此謂應准列系爭年終獎金，原處分否准認列，核無違誤。一再訴願決
定遞予維持，俱無不合。原告之訴為無理由，應予駁回。又本件事證明確，核無為言
詞辯論之必要，併此明。」云云。原判決依據上述理由，駁回再審原告在前程序之
訴，其所適用之法規與該案應適用之現行法規並不違背，亦無與解釋、判例有所牴觸
之情形。再審原告主張行為時所得稅法第三十二條第一款及第二款皆規定『不論「營
業」盈虧，必須支付者。』而查核準則第七十一條第二款不論盈虧必須支付者，缺少
營業兩字，即為適用錯誤之法規為由及渠等領取一般水準之年終獎金，乃為基本人權
等由，提起本再審之訴，指摘原判決違誤，求予廢棄，揆諸首揭說明，顯難認有再審
理由，應予駁回。
據上論結，本件再審之訴為無理由，爰依行政訴訟法第二百七十八條第二項、第二百
八十一條、第九十八條第三項前段，判決如主文。
中    華    民    國    九十二      年     十二       月    二十五      日
                    最 高 行 政 法 院  第 二 庭
                                審 判 長 法  官      陳  石  獅
                                         法  官      林  清  祥
                                         法  官      姜  仁  脩
                                         法  官      高  啟  燦
                                         法  官      黃  合  文
右  正  本  證  明  與  原  本  無  異
                                         法院書記官  蘇  金  全
中    華    民    國    九十三      年      一        月      二        日


司法院資訊處製作；財團法人民間司法改革基金會備份。
